【裁判字號】    99,訴,79
【裁判日期】    990224
【裁判案由】    給付違約金
【裁判全文】
臺灣彰化地方法院民事判決  99年度訴字第79號
原      告  宸坤有限公司
法定代理人  甲○○
訴訟代理人  洪主雯律師
複代理人    丙○○
被      告  磊格科技開發股份有限公司
法定代理人  乙○○
上列當事人間請求給付違約金事件，本院於民國99年2月3日言詞
辯論終結，判決如下：
    主      文
被告應給付原告新臺幣壹佰萬元，及自民國九十九年一月二十一
日起至清償日止，按年息百分之五計算之利息。
訴訟費用新臺幣壹萬零玖佰元由被告負擔。
本判決於原告以新臺幣參拾參萬肆仟元為被告供擔保後，得假執
行。但被告以新臺幣壹佰萬元為原告預供擔保，得免為假執行。
    事實及理由
壹、程序方面：
    原告於起訴狀原載聲明第1項為：被告應給付原告新臺幣（
    下同）100萬元，及自98年11月15日起至清償日止，按年息5
    ％計算之利息，嗣於99年2月3日言詞辯論期日將原聲明第1
    項變更為：被告應給付原告100萬元，及自起訴狀繕本送達
    翌日起至清償日止，按年息5％計算之利息，核屬減縮應受
    判決事項之聲明，依民事訴訟法第255條第1項第3款規定，
    應予准許。
貳、實體方面：
一、原告起訴主張：兩造簽訂買賣合約（下稱系爭合約），約定
    被告應自98年4月1日起至98年9月30日止，按月出貨2貨櫃共
    42公噸之鉛塊予原告。詎被告除僅交付98年4月份之2貨櫃貨
    物外，自98年5月份起即未再依約出貨予原告，經原告公司
    於98年11月2以存證信函催告被告於函到後7日內商討解決之
    道，然嗣於98年11月11日接獲被告之存證信函回覆表示：「
    為成本考量，無法交付5月及6月之貨品，願依約賠償每一貨
    櫃新臺幣（下同）10萬元整」等語，然被告僅願賠償5月份
    及6月份之違約金，而7月份至9月份之違約金則置之不理，
    原告實難接受。又被告自98年5月份至9月份共計10貨櫃（2
    貨櫃/月×5月＝10貨櫃）未依約給付，為此，原告爰依系爭
    合約第12條「甲乙雙方若違反此合約，違反者須賠償對方每
    一貨櫃數量10萬元整」之約定，請求被告賠償100萬元違約
    金等語。並聲明：(一)被告應給付原告100萬元，及自起訴狀
    繕本送達翌日起至清償日止，按年息5％計算之利息；(二)原
    告願供擔保，請准宣告假執行。
二、被告則以：兩造確於98年3月31日簽訂系爭合約，被告於98
    年5月4日出貨4月份之2貨櫃予原告，此後均因國際平均計算
    之單價低於當月行情價而未出貨，被告願依約賠償5月份至8
    月份未出貨之違約金共計80萬元，但原告需開立發票予被告
    ，另被告曾要求9月份出貨，但原告拒絕，因原告表示要用5
    月份之價格出貨，所以迄今未出貨，如果原告現在還要出貨
    ，被告可依照合約價格出貨，但如原告拒絕，依系爭合約第
    12條約定，原告就該部分應給付20萬元違約金等語，資為抗
    辯。並聲明：(一)原告之訴及其假執行之聲請均駁回。(二)如受
    不利判決，願供擔保請准宣告免為假執行。
三、兩造曾於98年3月31日簽訂系爭合約，約定被告應自98年4月
    1日起至98年9月30日止，按月出貨2貨櫃（共42公噸）之鉛
    塊予原告。詎被告除僅於98年5月日出貨4月份之2貨櫃貨物
    外，自98年5月份起即未再依約出貨予原告，亦即被告自98
    年5月份至9月份共計10貨櫃（2貨櫃/月×5月＝10貨櫃）未
    依約給付，而系爭合約第12條訂有「甲乙雙方若違反此合約
    ，違反者須賠償對方每一貨櫃數量10萬元整」之約定等情，
    有系爭合約及被告提出之出貨單據各1份附卷可考，且為兩
    造所不爭執，堪信為真實。
四、查系爭合約約定生效日期為98年4月1日、有效期限為98年9
    月30日前、買賣內容：每月長期買賣42公噸之鉛塊，計2貨
    櫃、交貨方式：乙方（即被告）須配合甲方（即原告）進度
    交貨，乙方不得藉口延誤，此觀諸系爭合約第2、3、6、11
    條約定內無即明，是以被告自98年4月1日起至98年9月30日
    止，依約應按月出貨2貨櫃42公噸之鉛塊予原告，惟被告除
    僅交付98年4月份之2貨櫃貨物外，自98年5月份至9月份共計
    10貨櫃（2貨櫃/月×5月＝10貨櫃）均未依約給付，為被告
    所不否認，被告已構成違約，則原告依系爭合約第12條「甲
    乙雙方若違反此合約，違反者須賠償對方每一貨櫃數量10萬
    元整」之約定，請求被告賠償100萬元（10貨櫃×10萬元＝
    100萬元）違約金，自屬有據。被告雖辯稱：被告曾要求9月
    份出貨，但原告拒絕，因原告表示要用5月份之價格出貨，
    所以迄今未出貨，原告亦應給付20萬元違約金等語，然此為
    原告否認，原告並稱：98年9月份時原告有要求被告出貨，
    被告口頭上有同意9月份要出貨，但被告並未出貨，這會影
    響原告之製程，原告並未要求以5月份之價格付款，被告就
    是無理由地不出貨等語在卷（參本院99年2月3日言詞辯論筆
    錄第2頁），則依民事訴訟法第277條第1項前段規定，被告
    應就此有利於己之事實負舉證責任。然觀諸被告於本院審理
    時稱：98年9月時原告確實有要求被告出貨，被告9月份也確
    實沒有出貨，但因原告要用5月份的價格付款，所以拖到現
    在，這是口頭上講的，被告沒有證據等語明確（參本院99
    年2月3日言詞辯論筆錄第2頁），則被告就原告拒絕出貨違
    反合約而應給付違約金之事實，未能舉證以實其說，反係被
    告既未依約出貨，被告自應給付違約金，是被告前開所辯，
    委無足取。
五、綜上所述，被告違反系爭合約，未依約給付98年5月份至9月
    份共計10貨櫃之貨物予原告，既經論述如上，從而，原告依
    據系爭合約第12條請求被告應給付100萬元，及自起訴狀繕
    本送達被告之翌日（即99年1月21日）起至清償日止，按年
    息5％計算之利息，為有理由，應予准許。
六、兩造陳明願供擔保聲請宣告假執行或免為假執行，核均無不
    合，爰分別酌定相當之擔保金額，予以准許。
七、本件事證已臻明確，兩造其餘之攻擊防禦方法及所提之證據
    ，核與判決結果不生影響，爰毋庸一一論述，併此敘明。
八、訴訟費用負擔之依據：民事訴訟法第78條。
中    華    民    國    99    年    2    月    24    日
                      民事第三庭    法  官  尚安雅
以上正本係照原本作成。
如對判決上訴，應於判決送達後20日內向本院提出上訴狀（須附
繕本）。
中    華    民    國    99    年    3     月    2     日
                                    書記官  陳文俊

司法院資訊處製作；財團法人民間司法改革基金會備份。
